【裁判字號】    89,上易,1566
【裁判日期】    891031
【裁判案由】    詐欺
【裁判全文】
臺灣高等法院高雄分院刑事判決                  八十九年度上易字第一五六六號
    上訴人即
    自 訴 人  甲○○
    被   告   乙○○
              丙○○
右上訴人因被告詐欺案件，不服臺灣屏東地方法院八十九年度自字第三二號中華民國
八十九年六月二十二日第一審判決，提起上訴，本院判決如左：
      主  文
上訴駁回。
      理  由
一、自訴意旨略以：被告乙○○、丙○○係夫妻關係，於民國（下同）八十七年四月
    三十日，明知已無清償之能力，竟基於犯意之聯絡，共同意圖為自己不法之所有
    ，明知其等土地已遭查封，竟利用遭查封前申請之地籍資料和所有權狀，持向自
    訴人借款並約定辦理抵押權設定登記，佯稱「錢有急用，土地一切沒問題」等語
    ，遂先向自訴人詐取新台幣（下同）二十萬元，並由丙○○取款、提供乙○○支
    票一紙為憑，自訴人不疑而交付上開款項，翌日自訴人向地政機關申請辦理抵押
    權設定登記遭退件，支票早已係拒絕往來戶，經自訴人催討，被告均避不見面，
    至此自訴人方發覺為被告二人所詐騙，因認被告二人涉犯刑法第三百三十九條第
    一項之詐欺取財罪嫌云云。
二、按刑法第三百三十九條第一項之詐欺取財罪，係指意圖為自己或第三人不法之所
    所有，以詐術使人將本人或第三人之物交付者，所謂以詐術使人交付，必須被詐
    欺人因其詐術而陷於錯誤，若其所用方法，不能認為詐術，亦不致使人陷於錯誤
    ，即不構成該罪（最高法院四十六年台上字第二六０號判例參照）。
三、訊據被告乙○○、丙○○固坦認向自訴人借款二十萬元未還，惟堅詞否認有何詐
    欺犯行，辯稱：其等持土地所有權狀、印鑑及身分證明等文件，央託代書即自訴
    人之子林勝利辦理俗稱「二胎」之抵押貸款，然因林勝利遲未貸得款項，被告乃
    向自訴人商借以應急，自訴人認被告所有土地仍有價值，始允予借貸，被告並未
    施用詐術等語。經查自訴人之子林勝利職業為代書，見被告所有土地雖已辦理第
    一順位之抵押權登記，然因仍有逾二十萬元之價值可供設定第二順位抵押權，自
    訴人乃允借二十萬元；又自訴人與被告簽定不動產抵押權設定契約後，經向地政
    機關申請辦理抵押權設定登記，因該第一順位抵押權人已向法院聲請查封該土地
    ，並經地政機關完成查封登記，致上開第二順位抵押權登記之申請遭退件等情，
    已據證人林勝利於原審證述無訛。足見自訴人願意出借前開款項，既經職業代書
    之兒子評估被告等所提出之不動產價值仍有設定第二順位抵押權之實益，始允予
    出借，而該不動產第一順位抵押權人何時聲請查封又非被告等所能掌控，自難謂
    被告等借款之初有何施用詐術。至於自訴人所持有被告等交付用以擔保借款之支
    票，雖事後不獲付款（自訴人陳稱係八十七年五月間收取本案支票，但被告供稱
    其帳戶係八十七年七月底始開始退票），但此亦僅為債務不履行而已，不能以此
    推測被告等人於借款之初係蓄意詐欺。綜上所述，本件尚難認被告有施用詐術，
    應屬單純之民事糾葛；此外，亦查無其他積極證據足證被告二人有何詐欺犯行，
    自屬不能證明被告等犯罪。
四、原審以不能證明被告等有詐欺之犯行而為無罪之諭知，核無不合，自訴人上訴意
    旨仍執陳詞而認被告等詐欺，為無理由，應予駁回。
據上論結，應依刑事訴訟法第三百六十八條，判決如主文。
中    華    民    國     八十九     年      十        月      三十一    日
                              臺灣高等法院高雄分院刑事第二庭
                                  審判長法官  曾永宗
                                        法官  陳中和
                                        法官  邱永貴
右正本證明與原本無異。
不得上訴。
                                      書記官  周能智
中    華    民    國     八十九     年      十一      月        三      日
                                                                        Ｑ


司法院資訊處製作；財團法人民間司法改革基金會備份。
